【裁判字號】    90,易,78
【裁判日期】    900419
【裁判案由】    偽造文書
【裁判全文】
臺灣臺北地方法院刑事判決                              九十年度易字第七八號
    公  訴  人  臺灣臺北地方法院檢察署檢察官
    被      告  乙○○
右列被告因偽造文書案件，經檢察官提起公訴（八十九年度偵字第二三二四○號），
本院判決如左：
    主  文
乙○○連續偽造署押，足以生損害於公眾及他人，累犯，處有期徒刑捌月，附表所示
文件上偽造之「樂嘉虎」署押共肆拾枚（含簽名及指印各貳拾枚），均沒收之。
    事  實
一、乙○○曾因施用毒品及偽造文書案件，經本院先後以八十三年度訴緝字第一○九
    號及八十三年度易字第二四二八號判決判處有期徒刑三年四月及五月，嗣經本院
    以八十三年度聲字第一一○○號裁定，將前開兩罪所處有期徒刑合併定應執行刑
    為有期徒刑三年七月，甫於民國八十五年十二月二十八日假釋出獄，並於八十六
    年七月五日縮刑期滿執行完畢。猶不知悔悟，復基於概括之犯意，連續：
（一）因詐欺案件（業經本院另以八十九年度易緝字第二七三號判決，上訴後現在台
      灣高等法院審理中）於八十九年二月二十九日晚上十時許，為內政部警政署保
      安警察第三總隊第一大隊警員查獲後，懼其遭通緝之事（當時乙○○經台灣板
      橋地方法院檢察署以八十八年度執字第四一八○號及台灣台北地方法院檢察署
      以八十八年度執字第三四四二號案件通緝中）為警發現，竟基於接續偽造署押
      之概括犯意，於次日即同年三月一日上午五時許起，在內政部警政署保安警察
      第三總隊第一大隊刑事組應訊時，偽冒其兄樂嘉虎之名，接續在偵訊（調查）
      筆錄（簽名及指印各六枚）、夜間訊問同意書（簽名及指印各一枚）、逮捕通
      知（簽名一枚及指印各二枚）、權利告知事項書（簽名及指印各二枚）、本人
      指認相片上（簽名及指印各一枚），偽造「樂嘉虎」之署押共計二十三枚（含
      簽名十一枚及指印十二枚）詳如附表所示，足以生損害於犯罪調查機關偵辦刑
      事案件對人別認定之正確性及樂嘉虎本人。
（二）又於當日即同年三月一日，經警方將其移送至台灣台北地方法院檢察署後，於
      該日下午六時許，在該署第二十二偵查庭內檢察官前應訊時，因懼其前述遭通
      緝之事為檢察官發現，復承前偽造署押之概括犯意，偽冒其兄樂嘉虎之名，在
      檢察官訊問筆錄內偽造「樂嘉虎」之署押一枚（簽名），足以生損害於檢察機
      關偵辦刑事案件對人別認定之正確性及樂嘉虎本人。
（三）復因施用毒品案件（已另由檢察官聲請觀察、勒戒）於同年十月二十四日上午
      十時三十分許，為台北市政府警察局萬華分局桂林路派出所警員查獲後，懼其
      遭通緝之事（當時乙○○除有前述通緝案件及前述涉嫌詐欺之本院八十九年度
      易字第八九五號案件通緝外，並經台灣士林方法院檢察署以八十八年度偵字第
      一○二八○號、八十九年度執字第七七三號、台灣基隆地方法院檢察署以八十
      九年度毒偵字第九三三號及台灣板橋地方法院檢察署以八十九年度執更字第一
      四八一號案件通緝中）為警發現，復基於接續偽造署押之概括犯意，於當日上
      午十一時許起，在台北市政府警察局萬華分局桂林路派出所應訊時，偽冒其兄
      樂嘉虎之名，接續在偵訊（調查）筆錄內（簽名及指印各一枚）、本人指認相
      片旁（簽名一枚及指印二枚）、毒品初步鑑驗報告單內（簽名及指印各一枚）
      、逮捕通知內（簽名及指印各二枚）、口卡片旁（簽名及指印各一枚）、移送
      報告書內（簽名及指印各一枚），偽造「樂嘉虎」之署押共計十五枚（含簽名
      七枚及指印八枚）詳如附表所示，足以生損害於犯罪調查機關偵辦刑事案件對
      人別認定之正確性及樂嘉虎本人。
（四）再於當日即同年十月二十四日，經警方將其移送至台灣台北地方法院檢察署後
      ，於該日下午四時許，在該署第二十二偵查庭內檢察官前應訊時，因懼其前述
      遭通緝之事為檢察官發現，復承前偽造署押之概括犯意，偽冒其兄樂嘉虎之名
      ，在檢察官訊問筆錄內偽造「樂嘉虎」之署押一枚（簽名），足以生損害於檢
      察機關偵辦刑事案件對人別認定之正確性及樂嘉虎本人。
    嗣因本院於前開八十九年度易字第八九五號案件審理乙○○涉嫌詐欺案件時，樂
    嘉虎本人到庭應訊，始得知乙○○所為前述（一）、（二）之冒名應訊及偽造署
    押情節，後經本院就乙○○及其女友林佳慧發布通緝（兩人於本院八十九年度易
    字第八九五號案件涉嫌共同詐欺，嗣經通緝到案，業經本院以八十九年度易緝字
    第二七三號判決，上訴後現在台灣高等法院審理中），林佳慧於同年十月二十四
    日通緝到案，本院開庭訊問後，因本院法警在候審室發現，林佳慧與冒名應訊之
    乙○○頻頻互使眼色，查覺有異，報由本院轉請檢察官借提乙○○訊問後，始得
    知因前述施用毒品案件被查獲者為乙○○本人，經本院轉知承辦檢察官，由檢察
    官偵悉乙○○所為前述（三）、（四）之冒名應訊及偽造署押情節。
二、案經台灣台北地方法院檢察署檢察官自動檢舉簽分偵查起訴。
    理  由
一、訊據被告乙○○對右揭事實均坦白承認，並有台灣台北地方法院檢察署八十九年
    度偵字四九四四號卷附之內政部警政署保安警察第三總隊第一大隊偵訊（調查）
    筆錄、夜間訊問同意書、逮捕通知、權利告知事項書、本人指認相片、檢察官訊
    問筆錄及同署八十九年度毒偵字第三二六四號卷附之台北市政府警察局萬華分局
    桂林路派出所偵訊（調查）筆錄、本人指認相片、毒品初步鑑驗報告單、逮捕通
    知、口卡片、移送報告書、檢察官訊問筆錄等文件在卷可證，復有被告用以表示
    「樂嘉虎」應訊按捺之指印，業經內政部警政署刑事警察局鑑驗係乙○○所為，
    有附於前述八十九年度毒偵字第三二六四號卷內之該局八十九年十一月十五日（
    八九）刑紋字第一七八九  七五號鑑驗書在卷可稽，足徵被告自白與事實相符。
    本件事證明確，被告犯行堪以認定。
二、核被告所為，係犯刑法第二百十七條第一項之偽造署押罪。公訴意旨未敘及右揭
    事實欄（一）、（二）所載被告於八十九年三月一日偽造署押之犯行，然此部分
    事實與本件起訴論以事實欄（三）、（四）被告於同年十月二十四日偽造署押之
    事實，係被告於緊接之通緝期間內，以相同之冒名應訊而偽造「樂嘉虎」署押之
    手法所為，所犯罪名與構成要件相同，應係基於概括犯意而為，有裁判上一罪之
    連續犯關係，為起訴效力所及，本院自均得併予審理，合先敘明。又被告偽冒「
    樂嘉虎」名義按捺之指印，係被告用以表示該指印為「樂嘉虎」親自按捺而為者
    ，核其性質仍屬偽造之署押。次按連續犯與接續犯不同，連續犯之成立，除主觀
    上須基於一個概括之犯意外，客觀上須先後數行為，逐次實施而具連續性，侵害
    數個同性質之法益，其每一前行為與次行為，依一般社會健全觀念，在時間差距
    上，可以分開，在刑法評價上，各具獨立性，每次行為皆可獨立成罪，構成同一
    之罪名，始足當之；如數行為於同時同地或密切接近之時地實施，侵害同一之法
    益，各行為之獨立性極為薄弱，依一般社會健全觀念，在時間差距上，難以強行
    分開，在刑法評價上，以視為數個舉動之接續施行，合為包括之一行為予以評價
    ，較為合理，則屬接續犯，而為包括之一罪（最高法院著有八十六年台上字第三
    二九五號判例及八十八年台上字第九五六號判決足參），本案被告於事實欄所載
    （一）、（三）所為，係分別於八十九年三月一日上午五時許起及同年十月二十
    四日上午十一時許起，在內政部警政署保安警察第三總隊第一大隊刑事組及台北
    市政府警察局萬華分局桂林路派出所應訊時，偽冒樂嘉虎名義而偽造「樂嘉虎」
    之署押，其時間、地點分別極為密接，應各係接續行為，嗣被告經警方分別移送
    台灣台北地方法院檢察署訊問如事實欄所載（二）、（四），其應訊之場所已有
    不同，而檢察官訊問之時間與警訊時間亦可分別，是不能認為係密接，故被告於
    檢察官偵查中仍冒樂嘉虎之名應訊並偽造署押，應認係基於概括之犯意而為，不
    能再論以接續犯，準此，被告先後四次偽造「樂嘉虎」署押之犯行，均係被告於
    通緝期間以相同之犯意及手段所為，所犯罪名與構成要件相同，顯係基於概括犯
    意而為，應依連續犯規定論以一罪，並加重其刑。查被告有事實欄所載之犯罪科
    刑執行情形，有台灣高等法院檢察署刑案紀錄簡覆表在卷可按，其於刑之執行完
    畢後，五年以內再犯本件有期徒刑以上之罪，為累犯，應依法遞加重其刑。爰審
    酌被告前因偽造署押案件，業經台灣士林地方法院於八十九年一月十九日以八十
    九年度士簡字第二五號判處有期徒刑五月，甫於同年二月二十一日確定及其犯罪
    之動機、目的、手段、犯罪後坦白承認之態度等一切情狀，量處如主文所示之刑
    。另被告於如附表所示各該文件上偽造之「樂嘉虎」之署押，共計四十枚（含簽
    名及指印各二十枚），應依刑法第二百十九條沒收之。
據上論斷，應依刑事訴訟法第二百九十九條第一項前段，刑法第五十六條、第二百十
七條第一項、第四十七條、第二百十九條，判決如主文。
本案經檢察官林美玲到庭執行職務
中      華      民      國    九十      年      四      月     十九     日
                                      臺灣臺北地方法院刑事第三庭
                                          法  官  劉  台  安
右正本證明與原本無異
如不服本判決應於送達後十日內向本院提出上訴狀
                                          書記官  張  汝  琪
中      華      民      國    九十      年      四      月    二十三    日
附錄本案論罪科刑法條全文
刑法第二百十七條
偽造印章、印文或署押，足以生損害於公眾或他人者，處三年以下有期徒刑。
盜用印章、印文或署押，足以生損害於公眾或他人者，亦同。
附表：
┌──┬──────┬──────┬─────┬──────┬─────┐
│編號│偽造署押時日│偽造署押處所│偽載之文件│署押之數量  │見甲○卷宗│
├──┼──────┼──────┼─────┼──────┼─────┤
│一  │八十九年三月│保安警察第三│偵訊（調查│十二枚（簽名│八十九年度│
│    │一日上午五時│總隊第一大隊│）筆錄    │及指印各六枚│偵字第四九│
│    │許起        │刑事組      │          │）          │四四號案卷│
│    ├──────┼──────┼─────┼──────┼─────┤
│    │同右        │同右        │夜間訊問同│二枚（簽名及│同右      │
│    │            │            │意書      │指印各一枚）│          │
│    ├──────┼──────┼─────┼──────┼─────┤
│    │同右        │同右        │逮捕通知  │三枚（簽名一│同右      │
│    │            │            │          │枚及指印二枚│          │
│    │            │            │          │）          │          │
│    ├──────┼──────┼─────┼──────┼─────┤
│    │同右        │同右        │權利告知事│四枚（簽名及│同右      │
│    │            │            │項書      │指印各二枚）│          │
│    ├──────┼──────┼─────┼──────┼─────┤
│    │同右        │同右        │本人指認照│二枚（簽名及│同右      │
│    │            │            │片        │指印各一枚）│          │
├──┼──────┼──────┼─────┼──────┼─────┤
│二  │八十九年三月│台灣台北地方│訊問筆錄  │一枚（簽名）│同右      │
│    │一日下午六時│法院檢察署第│          │            │          │
│    │許          │二十二偵查庭│          │            │          │
├──┼──────┼──────┼─────┼──────┼─────┤
│三  │八十九年十月│台北市政府警│偵訊（調查│二枚（簽名及│八十九年度│
│    │二十四日上午│察局萬華分局│）筆錄    │指印各一枚）│毒偵字第三│
│    │十一時許起  │桂林路派出所│          │            │二六四號卷│
│    ├──────┼──────┼─────┼──────┼─────┤
│    │同右        │同右        │本人指認照│三枚（簽名一│同右      │
│    │            │            │片        │枚及指印二枚│          │
│    │            │            │          │）          │          │
│    ├──────┼──────┼─────┼──────┼─────┤
│    │同右        │同右        │毒品初步檢│二枚（簽名及│同右      │
│    │            │            │驗報告單  │指印各一枚）│          │
│    ├──────┼──────┼─────┼──────┼─────┤
│    │同右        │同右        │逮捕通知  │四枚（簽名及│同右      │
│    │            │            │          │指印各二枚）│          │
│    ├──────┼──────┼─────┼──────┼─────┤
│    │同右        │同右        │口卡片    │二枚（簽名及│同右      │
│    │            │            │          │指印各一枚）│          │
│    ├──────┼──────┼─────┼──────┼─────┤
│    │同右        │同右        │移送報告書│二枚（簽名及│同右      │
│    │            │            │          │指印各一枚）│          │
├──┼──────┼──────┼─────┼──────┼─────┤
│四  │八十九年十月│台灣台北地方│訊問筆錄  │一枚（簽名）│同右      │
│    │二十四日下午│法院檢察署第│          │            │          │
│    │四時許      │二十二偵查庭│          │            │          │
├──┴──────┴──────┼─────┴──────┴─────┤
│總計                            │四十枚（簽名及指印各二十枚）        │
└────────────────┴──────────────────┘


司法院資訊處製作；財團法人民間司法改革基金會備份。
